【裁判字號】    91,交易,265
【裁判日期】    920711
【裁判案由】    業務過失傷害
【裁判全文】
臺灣臺北地方法院刑事判決                        九十一年度交易字第二六五號
    公  訴  人  臺灣臺北地方法院檢察署檢察官
    被      告  丙○○
    選任辯護人  陳雲惠律師
右列被告因業務過失傷害案件，經檢察官聲請簡易判決處刑（九十年度調偵字第七三
八號），本院台北簡易庭認不宜適用簡易判決處刑，移
判決如左：
    主  文
丙○○無罪。
    理  由
一、公訴意旨略以：丙○○於民國九十年三月三日十三時十分許，駕駛車牌號碼為0
    0－0000－0號動力機械車，沿台北市○○路○段由南向北行駛，途經台北
    市○○路○段八十三巷口前，適有甲○○騎乘車牌號為ＢＥＦ－三九八號機車、
    於右側同方向併行，丙○○應注意、能注意兩車併行之間隔，並應隨時採取必要
    之安全措施，竟疏未注意，致撞擊上開機車，使甲○○受有左手壓裂傷、左手第
    四、五掌骨開放性粉碎性骨折、左手皮膚撕裂傷及皮膚缺損之傷害，因認丙○○
    涉犯刑法第二百八十四條第二項前段業務過失傷害罪嫌。
二、按犯罪事實應依證據認定之，無證據不得推定其犯罪事實，刑事訴訟法第一百五
    十四條第二項定有明文，又認定不利於被告之事實，須依積極證據，苟積極證據
    不足為不利於被告事實之認定時，即應為有利於被告之認定，更不必有何有利之
    證據，最高法院三十年上字第八一六號著有判例可資參照；且告訴人之告訴，係
    以使被告受刑事訴追為目的，是其陳述是否與事實相符，仍應調查其他證據以資
    審認；被害人之陳述如無瑕疵，且就其他方面調查又與事實相符，固足採為科刑
    之基礎，倘其陳述尚有瑕疵，則在未究明前，遽採為論罪科刑之根據，即難認為
    適法；告訴人以使被告受刑事處分為目的，所陳被害情形，以及對於被告之攻擊
    ，必須無瑕疵可指，而就其他方面調查又與事實相符者，始得資為判決之基礎，
    迭經最高法院五十二年台上字第一三００號、八十三年度台上字第九八九號、五
    十五年度台上字第一七號、七十九年度台上字第三九二三號、八十一年度台上字
    第三五三九號闡釋甚明。
三、公訴人認被告丙○○涉有刑法第二百八十四條第二項前段之業務過失傷害人罪嫌
    ，無非以被告坦承確於前揭時地駕車肇事，並致告訴人甲○○受傷，認與告訴人
    指述情節相符，且有道路交通事故調查報告表、補充資料及診斷證明書影本各一
    紙、相片十八張、九十年十二月三十一日台北市車輛行車事故鑑定委員會鑑定意
    見書、九十一年二月二十五日台北市車輛行車事故鑑定案件覆議意見書等在卷可
    稽為其論據。
四、訊據被告丙○○固不否認有於前揭時地發生車禍事故及告訴人受傷之事，惟堅詞
    否認有何過失傷害告訴人之行為，辯稱：告訴人對於肇事前後與被告之相關位置
    暨有無被拖行二十二公尺之指訴前後矛盾，且告訴人當時係作超車動作，被告正
    常行駛並未右偏，這時應該保持安全距離的是告訴人，被告係於其車道上正常行
    駛，並無違反注意義務，告訴人自被告後方欲超車，本應注意超車相關規定，注
    意超車安全間隔，基於信賴原則，被告並無過失可言。且由告訴人身體受傷為右
    手掌部位暨所騎車機車受損最嚴重之部位係車頭位置，亦與告訴人指述其機車係
    與被告所駕駛之動力機械車併行並遭拖行之事不符等語。
五、經查：
  (一)被告對於前揭犯罪事實，不論於警詢、偵查、訊問時均否認其有任何過失（見台
    灣台北地方法院檢察署九十年度偵字第一六一八六號卷第一二頁、台灣台北地方
    法院檢察署九十年度調偵字第七三八號卷第一九頁背面、台灣台北地方法院九十
    一年度北交簡字第一三二七號卷九十一年十一月二十日訊問筆錄），聲請簡易判
    決處刑書稱被告已坦承肇事並致告訴人受傷應屬誤解，先予敘明。
  (二)次查，就本件車禍發生之經過，告訴人先稱「至肇事地點時，我見前方有一部移
    動式起重機，沿同方向同車道行駛，其右側與路緣尚有一公尺間隔，我於是駕車
    駛入，企圖超車，但該起重機突然向右偏，後我車被撞擊，左右搖晃，我車左側
    車身與該車右側車身發生碰撞，之後我車右側車身又與路緣發生右倒擦撞，我車
    被拖行二十二公尺，之後靜止下來。車速五十公里／小時。」（卷附交通事故談
    話紀錄表參照）；繼稱「...，突然被告駕車往右一直靠，逼近告訴人，致被告
    所駕之重力機械車（應係動力機械車之誤）勾到告訴人之車型機車（應係重型機
    車之誤）左邊手把，導致告訴人重心不穩，失控倒地，左手手掌被該車壓傷，機
    車刮地痕計有二十二公尺之長，... 」（卷附九十年六月二十六日刑事告訴狀參
    照）、「... 我騎在對方右側，與他併行，他一直往我這邊靠，遂被勾到，發生
    前，被告在我前面。其車身勾到我左把手。車速二十公里上下... 」（卷附九十
    年七月十六日訊問筆錄參照）；其後告訴代理人稱「拖行二十二公尺是警方『交
    通事故報告表』之所為，非我們講」、告訴人則稱「左手把被對方勾到，其右後
    輪，非剎車燈位置，正確撞及（按應係撞擊之誤）點不確定，可能右側中間車身
    」，並稱車速只有十五公里（卷附九十一年一月二十一日訊問筆錄參照）；及至
    本院審理時，告訴人更稱「當時事發的時候，我左把手被勾到以後，我是連人帶
    車往前滾動，是左把手地方與吊車勾到，車子有翻了幾翻。因為這可以從照片看
    出我車前後都有受損。」、「...，被告的車向我靠過來，勾到我左把手，我就
    連人帶車被吊車拖行二十二公尺，拖到八十三巷口前，因為當時我左手邊是被告
    的車子，右邊是人行道，我被夾在中間沒有辦法動彈。」、「當時的狀況是一開
    始並行的時候可能還有兩公尺距離比較寬，事發時被告靠過來，只剩一公尺，後
    來就發生車禍。」（卷附九十二年六月二十七日審判筆錄參照）。由上可知，告
    訴人對於本件車禍之發生，係兩車撞擊或勾到、告訴人車行速度、撞擊後拖行或
    滾動等情，前後指述不一，已難輕信。況查：
  1.依卷附台北市立忠孝醫院九十年五月十六日所開立之忠傷字第六八號驗傷診斷書
    所載之診斷結果，及該診斷書所繪測之人體圖形受傷部位圖所示，告訴人於本件
    車禍中所受之傷勢係「左手壓裂傷，左手第四、五掌骨開放性粉碎性骨折，左手
    皮膚撕裂傷及皮膚缺損」，可見告訴人所受之傷害在左手，而不及於身體其他部
    位。設若如告訴人所指述，其於車禍後連人帶車遭拖行二十二公尺或連人帶車翻
    滾數次，其所受傷之範圍應更大，而不應僅限於左手掌之部分；
  2.另由告訴人當天所騎乘機車受損之情況觀之，主要受損部位僅前車頭撞損、左右
    側刮痕，但機車之兩側、坐墊及後照鏡並無何受損跡象，尤其是兩側擋泥板之噴
    漆更無何明顯掉落或擦落之痕跡（卷附交通事故補充資料表、告訴人所騎乘之機
    車照片十七幀參照），此亦無從佐證告訴人所騎乘之機車於車禍時曾多次翻滾之
    事實；
  3.又證人乙○○結證稱：其聽到機車滑行聲音才回頭看，且看到之後，機車差不多
    已經算停止了；除了滑行聲音外，未聽到其他不尋常之聲音；回頭看時，沒有注
    意到旁邊有無車子等語（卷附本院九十二年六月五日訊問筆錄參照）。設若告訴
    人所騎乘之機車曾遭被告所駕駛之動力機械車拖行達約二十二公尺，且以被告之
    車速為時速二十或十五公里計算（依告訴人迭稱兩車曾經併行、且於偵查時指述
    稱車禍發生時其車速約為時速二十或十五公里、而與被告於交通事故談話紀錄表
    上所自承之車速約略相符，作為計算標準），拖行時間將約長達四至五點三秒，
    此再核以一般人聽到異常聲音即回頭的可能時間，證人乙○○於回頭後應可目睹
    拖行之經過；而縱然證人乙○○於回頭看見機車滑行時，拖行已經結束，被告所
    駕駛之動力機械車亦應在左近，較不可能發生證人乙○○對體積龐大、由被告所
    駕駛之動力機械車毫無印象之情形；況告訴人所騎乘之機車如於車禍時曾發生翻
    滾、或遭拖行，必然容易發生特別之聲響，而與滑行之聲響有所差異，惟證人乙○○既結證明確稱其僅聽到滑行聲音，而未聽到其他不尋常之聲音，則告訴人指
    述稱其於車禍時曾翻滾或遭拖行，更難輕信；
  4.再依卷附道路交通事故調查報告表所示，告訴人所騎乘之機車於倒地後所造成之
    刮地痕跡，為長達二十二公尺之連續直線，而與一般機車翻滾或遭拖行時，所可
    能呈現之片段、扭曲刮地痕跡，有所不同，則此亦難佐證告訴人指述稱其於車禍
    時曾翻滾或遭拖行之事實；
  (二)綜上所述，告訴人前後指述前後不一，亦與其所受傷勢、機車之車損、證人乙○○之證詞、現場刮地痕之跡證不符，則揆諸前揭法條、判例、說明，告訴人之指
    述已難成為本院認定事實之基礎。又告訴人雖另指述稱：本件車禍之發生乃被告
    所駕駛之動力機械車向右靠、致生撞擊或勾到告訴人所騎乘之機車所致，但此為
    被告所堅詞否認，且復查無其他積極證據足以佐證被告有前述駕駛行為，則此部
    分之事實，亦不能僅依告訴人之指述而為認定。況告訴人自警詢起即自承本件車
    禍發生前，乃其騎乘機車逐漸接近被告所駕駛之動力機械車左後側，則保持安全
    併行距離之義務，自不在被告，而應在告訴人，從而，在無從證明被告確有駕駛
    動力機械車往右靠之情形下，被告對本件車禍之發生，即無任何過失可言。
  (三)至卷附台北市車輛行車事故鑑定委員會之鑑定意見書及台北市車輛行車事故鑑定
    案件覆議意見書，雖認被告涉嫌「行駛疏忽」、「未保持行車安全間隔」之過失
    ，但此認定原不能拘束法院。況鑑定意見認被告涉嫌行駛疏忽，無非以告訴人所
    騎乘之機車曾遭被告之動力機械車拖行二十二公尺為其論據，然告訴人是否曾遭
    拖行，已屬無從依其單方指述而為認定，有如前述，則鑑定意見書所為之判斷即
    顯然缺乏基礎；至覆議意見書認被告涉嫌未保持行車安全間隔，亦僅依據告訴人
    所為被告突然向右靠之指述為其依據，同屬薄弱而不能為本院所採。均附此敘明
    。
六、綜上所述，告訴人指訴被告駕駛動力機械車輛於行駛慢車道之際向右靠，致並行
    之告訴人機車摔倒，將之拖行二十二公尺或翻滾，使其因而受有左手壓裂傷、左
    手第四、五掌骨開放性粉碎性骨折、左手皮膚撕裂傷及皮膚缺損等傷害，非唯指
    述內容多所不一，且與其他卷存證據不符，被告並否認有駕駛動力機械車向右靠
    之行為，則自不能為不利被告之認定；此外復查無其他證據足認被告確有其他過
    失傷害人之犯行，不能證明被告犯罪，依法自應為無罪之諭知。
據上論斷，應依刑事訴訟法第四百五十二條、第三百零一條第一項，判決如主文。
本案經檢察官柯宜汾到庭執行職務。
中      華      民      國    九十二    年      七      月     十一     日
                                    臺灣臺北地方法院交通法庭
                                        法  官  林鴻達
右正本證明與原本無異。
如不服本判決，應於判決送達後十日內，向本院提出上訴狀（應抄附繕本）。告訴人
或被害人如對於本判決不服者，應具備理由請求檢察官上訴，其上訴期間之計算係以
檢察官收受判決正本之日期為準。
                                        書記官  石幸代
中      華      民      國    九十二    年      七      月     十一     日


司法院資訊處製作；財團法人民間司法改革基金會備份。
